【裁判字號】    97,上更(二),406
【裁判日期】    980113
【裁判案由】    詐欺等
【裁判全文】
                  臺灣高等法院刑事判決
上  訴  人  臺灣新竹地方法院檢察署檢察官
上  訴  人
即  被  告  甲庚○
選任辯護人  李成功律師
上  訴  人
即  被  告  丙○○
選任辯護人  黃淑芬律師
上列上訴人因被告等詐欺等案件，不服臺灣新竹地方法院95年度
訴字第232 號，中華民國95年10月11日第一審判決（起訴案號：
臺灣新竹地方法院檢察署95年度偵字第1176號，併辦案號：95年
度偵字第2900號），提起上訴，經判決後，由最高法院第二次發
回更審，本院判決如下：
    主  文
原判決關於甲庚○、丙○○部分均撤銷。
甲庚○共同以犯詐欺罪為常業，處有期徒刑肆年。
丙○○共同以犯詐欺罪為常業，處有期徒刑壹年貳月，減為有期
徒刑柒月。
    事  實
一、甲庚○與張新弼（經原審通緝中）於民國（下同）92年3 月
    30日設立滬康奈米生化科技股份有限公司（原設於新竹市○○路○段295 號23樓，後遷至新竹縣湖口鄉○○路161 號，
    下稱滬康奈米生化公司），二人均為實際負責人，並以吳智
    賢擔任名義負責人。嗣張新弼於93年2 月間離開滬康奈米生
    化公司後，甲庚○仍為實際負責人；迄至93年12月間，滬康
    奈米生化公司變更負責人為甲庚○；迨93年12月2 日，甲庚○另設立滬康將軍慈湖股份有限公司（址設新竹縣湖口鄉○○路161 號，下稱滬康將軍慈湖公司），自任負責人。甲庚○意圖為自己不法之所有，基於常業詐欺之犯意，自93 年4
    月間起至94年4 月7 日止，未經懷恩堂股份有限公司（下稱
    懷恩堂）同意，即以滬康奈米生化公司、滬康將軍慈湖公司
    名義，擅自推銷懷恩堂靈骨塔塔位及不實之生前契約、理財
    金案，對外虛稱出售懷恩堂靈骨塔塔位，每一塔位新臺幣（
    下同）6 萬元或6 萬2 千元或6 萬6 千元不等，或偽稱每份
    生前契約含懷恩堂靈骨塔一塔位及身後禮儀服務，所繳納款
    項委由國民黨黨營事業幸福人壽專案監管，於使用生前契約
    前，保證每份每年約2．4％分紅回饋；每份生前契約依經國
    級、中正級、中山級區分，價格分別為15萬2千元、21萬元
    、25萬元或折扣不等（起訴書誤載為每份生前契約依中山級
    、中正級、經國級區分價格為15萬6千元、21萬6千元、25萬
    6 千元），每年每份可分別分紅3千6百元、5千零40元、6千
    元（或每月每份可分別分紅3百元、4百20元、5百元），或
    偽稱每份理財金案依中正級、中山級區分價格為21萬2千元
    、25萬2千元（或25萬6千元或29萬6千元）或折扣不等（起
    訴書誤載為每份理財金案依中山級、中正級區分價格為21萬
    2 千元、25萬2千元），每月每份可領取每年依4％計算之紅
    利（即中山級每月換算可領取8百40元或8百54元或9百87元
    ，起訴書誤載為每月可領取4％紅利，按若每月4％紅利應為
    1 萬零8百元或1萬零2百48元或1萬1千8百44元），並享有靈
    骨塔塔位漲價之全額價金，同時利用甲地○律師擔任健康食
    品契約見證律師之機會，以甲地○律師之名義，掛名為見證
    律師（無證據足資認定甲地○對甲庚○詐欺之事知情並參與
    ，惟甲地○於事後發現後述之權狀記載甲地○為見證律師，
    並加蓋甲地○印文在後述之權狀等文件上，未表示反對），
    在懷恩生命紀念館之將軍慈湖寶座永久使用權狀及使用合約
    書、申請書既收據上，蓋甲地○律師之印文及簽名戳，並持
    以行使，誘使中華民國退伍軍人協會直屬Ｚ○○○（下稱Ｚ
    ○○○）理事長卯○○、幹事天○等人號召成員參加免費旅
    遊介紹，而陸續購買該虛偽之懷恩堂靈骨塔塔位及不實之生
    前契約與理財金案。丙○○於93年4月間（起訴書誤載為9月
    ），以每月底薪5萬元或總營業額5％之報酬（兩者以較高者
    為準）受甲庚○僱用，擔任業務經理，即與甲庚○基於共同
    常業詐欺之犯意聯絡，負責對外推銷虛偽之靈骨塔塔位及不
    實之生前契約、理財金案，使甲宇○、甲巳○、Ｃ○○、天
    ○、卯○○、Ｒ○○、甲戊○、ｏ○○、甲天○、甲亥○、
    未○、甲丑、甲酉、ｑ○○、戌○○、申○○、ｎ○○、ｗ
    ○○、Ｙ○○、Ｍ○○、甲子、壬○○、甲卯○、ｇ○○、
    ｂ○○、亥○○、Ｔ○、辛○○、甲壬○、甲丁○、ｚ○○
    、ｘ○○、辰○○、Ｊ○○、Ｎ○○、Ｑ○○、庚○○、宇
    ○○、Ｌ○○、酉○○、宙○○、甲申○、Ｘ○○、ｖ○○
    、丁○○、褚延文、ａ○○、甲辛○、向端華、甲寅○、ｃ
    ○○、ｔ○○、Ｉ○、甲丙○、黃○○、楊丕英、ｈ○○、
    ｌ○、己○○、ｍ○○、甲未○、ｄ○○、子○、ｓ○○、
    甲癸○、ｉ○○、玄○○、午○○、ｆ○○、Ｓ○○、ｕ○○、Ｇ○○、甲○○、甲甲○、Ａ○○、Ｏ○○、ｊ○○、
    Ｈ○○、乙○○、Ｐ○○、戊○○○、地○、Ｅ○○、Ｖ○○、Ｆ○○、Ｋ○○、ｒ○○、甲戌○、Ｕ○○、甲午○、
    ｐ○○、巳○○、ｅ○○、丑○○、甲己○、寅○○、Ｗ○○及其他Ｚ○○○成員等多人均陷於錯誤（詳如附表所示）
    ，分別向甲庚○、丙○○購買不實之懷恩堂靈骨塔塔位及生
    前契約、理財金案，並各交付二人如附表所示之款項，總計
    共詐得4千1百21萬1千2百38元。甲庚○、丙○○均以詐欺款
    項為業維生，甲庚○並將所詐得之款項用以清償另案涉犯業
    務侵占之保險費（甲庚○侵占部分經本院96年度上訴字第
    2404 號判決有期徒刑4年，減為有期徒刑2年確定）。
二、案經甲宇○等人告訴，由新竹縣警察局移送臺灣新竹地方法
    院檢察署檢察官偵查起訴及Ｗ○○告訴，由臺灣新竹地方法
    院檢察署檢察官移送臺灣新竹地方法院併案審理。
    理  由
壹、程序部分：
一、依大法官會議釋字第五八二號解釋意旨，共同被告於被告案
    件中係屬證人，法院應踐行人證之法定調查程序，始具有證
    據能力；而共同被告於警詢、偵查中陳述，因被告無從為詰
    問，致有礙被告之對質詰問權，應無證據能力。再法院就被
    告之案件對其他共同被告或與被告有共犯關係之人調查，均
    應依人證之調查程序傳喚該共同被告或共犯到場，命其立於
    證人之地位而為陳述，並通知被告，使被告有與之對質及詰
    問其現在與先前陳述之瑕疵的機會，以確保其對質詰問權，
    並藉以發現實體真實（參看最高法院94年度臺上字第1776號
    判決）。依上開大法官會議解釋及最高法院判決意旨，法院
    如於共同被告以證人身分到庭陳述，訊問被告對共同被告之
    審判外陳述有何意見，並准許被告對於共同被告當庭及先前
    陳述進行詰問，即已賦予被告對於共同被告對質詰問機會，
    此時共同被告於審判外陳述之瑕疵，應已治癒，而具有證據
    能力。查共同被告甲庚○、丙○○、王亦文、黃欣敏於警詢
    本於被告身分所供，業於原審以證人身分到庭陳述，並經被
    告等人及辯護人當庭交互詰問，有筆錄在卷可考，則共同被
    告甲庚○、丙○○、王亦文、黃欣敏於警詢所供，對於被告
    甲庚○、丙○○應均有證據能力。
二、按被告以外之人於審判外之言詞或書面陳述，除法律有規定
    者外，不得作為證據，刑事訴訟法第159 條第1 項固定有明
    文。惟被告以外之人於審判外之陳述，雖不符同法第159 條
    之1 至之4 規定，而經當事人於審判程序同意作為證據，法
    院審酌該言詞陳述或書面陳述作成時之情況，認為適當者，
    亦得為證據。又當事人、代理人或辯護人於法院調查證據時
    ，知有第159 條第1 項不得為證據之情形，而未於言詞辯論
    終結前聲明異議者，視為有前項之同意，同法第159 條之5
    規定甚明。本件證人彭薇、黃蘭花、黃賽花、邱秀琴、甲辰
    ○（被害人甲巳○之子）、喻思慈（被害人ｏ○○之女）、
    馬明紀（被害人ｗ○○之子）、劉維林（被害人甲丁○之子
    ）、王震宇（被害人丁○○之子）等人警詢陳述及證人丁桃
    、張泰雄、甲宇○、天○於偵查中證述，固係被告以外之人
    於審判外之言詞陳述，惟被告二人及辯護人迄至本院言詞辯
    論終結前，均未聲明異議，本院審酌上開證人警詢係在自由
    意志下陳述，且偵查中並經具結，作為被告犯罪證據，應屬
    適當，依同法第159 條之5第2項規定，亦均有證據能力。
貳、實體部分：
一、上訴人即被告甲庚○係滬康奈米生化公司及滬康將軍慈湖公
    司負責人，自93年4 月間起至94年4 月7 日止，分別以滬康
    奈米生化公司、滬康將軍慈湖公司名義虛偽推銷懷恩堂靈骨
    塔塔位及不實之生前契約、理財金案，對外偽稱出售懷恩堂
    靈骨塔塔位，每一塔位6 萬元或6 萬2 千元或6 萬6 千元不
    等，或偽稱每份生前契約含懷恩堂靈骨塔一塔位及身後禮儀
    服務，所繳納款項委由國民黨黨營事業幸福人壽專案監管，
    於使用生前契約前，保證每份每年約2．4％分紅回饋，每份
    生前契約依經國級、中正級、中山級區分價格為15萬2千元
    、21萬元、25萬元或折扣不等，每年每份可分別分紅3千6百
    元、5千零40元、6千元（或每月每份可分別分紅3百元、4百
    20元、5百元），或偽稱每份理財金案亦依中正級、中山級
    區分價格為21萬2千元、25萬2千元（或25萬6千元或29萬6千
    元）或折扣不等，每月每份可領取每年依4％計算之紅利（
    即中山級每月換算可領取8百40元或8百54元或9百87元），
    並享有靈骨塔塔位漲價之全額價金，同時以Ｄ○○、甲地○
    掛名為總裁、見證律師，誘使Ｚ○○○理事長卯○○、幹事
    天○等人號召成員參加免費旅遊介紹，而陸續購買該虛偽懷
    恩堂靈骨塔塔位及不實生前契約、理財金案。又自93年4月
    間起，以每月底薪5萬元或總營業額5％之報酬（兩者以較高
    者為準）僱用被告丙○○擔任業務經理，負責以上開相同詐
    術對外推銷虛偽之靈骨塔塔位及不實之生前契約、理財金案
    。嗣甲宇○及其他Ｚ○○○成員等多人（詳如附表所示）均
    陷於錯誤，分別購買不實之懷恩堂靈骨塔塔位、生前契約及
    理財金案，各交付如附表所示之款項等事實，業據被告甲庚○於原審（見原審卷(一)第37、104頁、卷(二)第91、191頁及卷
    (三)第64頁）及本院前審準備程序坦承有詐欺之情（見本院上
    更(一)卷準備程序筆錄第2頁），核與被害人天○、卯○○、
    甲宇○、Ｃ○○、Ｒ○○、甲戊○、甲天○、甲亥○、未○
    、甲丑、甲酉、ｑ○○、戌○○、ｎ○○、Ｙ○○、Ｍ○○
    、甲子、壬○○、甲卯○、ｇ○○、ｂ○○、亥○○、Ｔ○
    、辛○○、ｚ○○、甲乙○、ｘ○○、辰○○、Ｊ○○、Ｎ
    ○○、ｋ○○、Ｑ○○、庚○○、宇○○、Ｌ○○、酉○○
    、宙○○、甲申○、Ｘ○○、ｖ○○、褚延文、楊美秀、甲
    辛○、向端華於警詢及Ｗ○○於偵查中指述明確，並經證人
    彭薇、黃蘭花、黃賽花、邱秀琴、甲辰○（被害人甲巳○之
    子）、喻思慈（被害人ｏ○○之女）、馬明紀（被害人ｗ○○之子）、劉維林（被害人甲丁○之子）、王震宇（被害人
    丁○○之子）等人分別於警詢證述情節相符，且經證人丁桃
    及張泰雄於偵查、原審結證屬實，復有：
    被告王亦文之第七商業銀行帳號0000000000000 號支票存
    款明細資料表懷恩堂所提被害人ｎ○○持有之青草湖懷恩
    紀念堂永久使用權狀影本陳玉好訃文影本滬康將軍慈湖
    功德百年終生契約申請專案滬康將軍慈湖優惠儲蓄專案文
    宣影本滬康公司購買塔位、生前契約、理財金案之客戶名
    冊被害人卯○○持有之滬康公司懷恩生命紀念館之將軍慈
    湖寶座永久使用權狀被害人天○持有之滬康公司懷恩生命
    紀念館之將軍慈湖寶座永久使用權狀、滬康將軍慈湖幸福中
    山勳章榮民榮眷保本保息理財金專案資料、收據被害人庚○○持有之滬康公司懷恩生命紀念館之將軍慈湖申請書暨收
    據被害人宇○○持有之滬康公司懷恩生命紀念館之將軍慈
    湖申請書暨收據（塔位、生前契約、理財金案）被害人Ｌ
    ○○持有之滬康公司懷恩生命紀念館之將軍慈湖寶座永久使
    用權狀、懷恩堂生命紀念館之將軍慈湖功德百年終生契約（
    中山級）、懷恩堂生命紀念館之將軍慈湖申請書暨收據被
    害人酉○○持有之滬康公司懷恩生命紀念館之將軍慈湖寶座
    永久使用權狀、懷恩堂生命紀念館之將軍慈湖功德申請書暨
    收據被害人宙○○持有之滬康公司懷恩生命紀念館之將軍
    慈湖寶座永久使用權狀被害人甲申○持有之滬康公司懷恩
    生命紀念館之將軍慈湖寶座永久使用權狀被害人Ｘ○○持
    有之滬康公司懷恩生命紀念館之將軍慈湖申請書暨收據（中
    山級）被害人ｖ○○持有之滬康公司懷恩生命紀念館之將
    軍慈湖寶座永久使用權狀被害人丁○○持有之甲庚○所簽
    發華南銀行支票二紙（支票號碼：JC0000000 、CC0000000
    ）、本票三紙影本被害人丁○○持有之滬康將軍慈湖幸福
    中山勳章榮民榮眷保本保息理財金契約書被害人褚延文持
    有之滬康將軍慈湖幸福中山勳章榮民榮眷保本保息理財金契
    約書被害人ａ○○持有之滬康公司懷恩生命紀念館之將軍
    慈湖寶座永久使用權狀壹張、懷恩堂生命紀念館之將軍慈湖
    申請書暨收據被害人甲辛○持有之滬康公司懷恩生命紀念
    館之將軍慈湖寶座永久使用權狀、使用合約書被害人向端
    華持有之滬康將軍慈湖幸福中山勳章榮民榮眷保本保息理財
    金契約書被害人Ｒ○○持有之滬康公司懷恩生命紀念館之
    將軍慈湖寶座永久使用權狀、使用合約書被害人甲丁○持
    有之滬康公司懷恩生命紀念館之將軍慈湖寶座永久使用權狀
    、使用合約書被害人ｚ○○持有之滬康公司懷恩生命紀念
    館之將軍慈湖寶座永久使用權狀、使用合約書被害人甲酉
    持有之滬康公司懷恩生命紀念館之將軍慈湖寶座永久使用權
    狀被害人ｑ○○持有之滬康公司懷恩生命紀念館之將軍慈
    湖寶座永久使用權狀被害人辛○○持有之滬康公司懷恩生
    命紀念館之將軍慈湖寶座永久使用權狀、使用合約書被害
    人未○持有之滬康公司懷恩生命紀念館之將軍慈湖寶座永久
    使用權狀、懷恩堂生命紀念館之將軍慈湖功德百年終生契約
    （中山級）、懷恩堂生命紀念館之將軍慈湖申請書暨收據
    被害人甲丑持有之滬康公司懷恩生命紀念館之將軍慈湖申請
    書暨收據（塔位）被害人Ｙ○○所持有之滬康公司懷恩生
    命紀念館之將軍慈湖申請書暨收據（塔位）被害人ｎ○○
    持有之懷恩堂生命紀念館之將軍慈湖功德申請書暨收據、懷
    恩堂生命紀念館之將軍慈湖功德百年終生契約（中山級）使
    用合約書及滬康將軍慈湖幸福中山勳章榮民榮眷保本保息理
    財金契約書被害人甲巳○持有之滬康公司懷恩生命紀念館
    之將軍慈湖寶座永久使用權狀有價證券憑證、使用合約書及
    滬康將軍慈湖幸福中山勳章榮民榮眷保本保息理財金契約書
    被害人ｂ○○持有之滬康公司懷恩生命紀念館之將軍慈湖
    寶座永久使用權狀及滬康將軍慈湖幸福中山勳章榮民榮眷保
    本保息理財金契約書被害人甲宇○持有之滬康公司懷恩生
    命紀念館之將軍慈湖寶座永久使用權狀有價證券憑證、懷恩
    生命紀念館之將軍慈湖申請書暨收據及滬康將軍慈湖幸福中
    山勳章榮民榮眷保本保息理財金契約書被害人甲戊○持有
    之滬康公司懷恩生命紀念館之將軍慈湖寶座永久使用權狀
    被害人Ｃ○○持有之懷恩生命紀念館之將軍慈湖申請書暨收
    據（塔位）被害人Ｔ○持有之懷恩生命紀念館之將軍慈湖
    申請書暨收據（理財金案）及滬康將軍慈湖幸福中山勳章榮
    民榮眷保本保息理財金契約書被害人ｏ○○持有之滬康公
    司懷恩生命紀念館之將軍慈湖寶座永久使用權狀、使用合約
    書及懷恩生命紀念館之將軍慈湖申請書暨收據（塔位、生前
    契約）立法委員Ｄ○○94年1 月17日存證信函懷恩堂同
    意兌換之49座塔位名冊影本滬康公司劃撥客戶名冊已更
    換懷恩堂公司之青草湖懷恩紀念堂永久使用權狀之懷恩生命
    紀念館之將軍慈湖申請書暨收據未更換懷恩堂公司之青草
    湖懷恩紀念堂永久使用權狀之懷恩生命紀念館之將軍慈湖申
    請書暨收據被害人甲巳○交付之面額97萬元支票影本（慶
    豐商業銀行新竹分行票號AJ0000000 號）。同案被告張新
    弼之第七商業銀行新竹分行帳號0000000000000 號帳戶往來
    明細滬康奈米生化公司之合作金庫銀行北新竹分行000000
    0000000 號帳戶資料滬康奈米生化科技（股）公司之中華
    郵政股份有限公司劃撥帳號00000000號帳戶資料。滬康將
    軍慈湖股份有限公司之中華郵政股份有限公司劃撥帳號0000
    0000號帳戶交易明細懷恩堂93年7 月30日、93年9 月21日
    、94年4 月27日存證信函影本被害人Ｗ○○之存摺影本暨
    滬康將軍慈湖幸福中山勳章榮民榮眷保本保息理財金契約書
    在卷可考。足見被告甲庚○於原審及本院準備程序自白詐欺
    情事，確與事實相符，堪以採為認定犯罪之證據。
二、被告甲庚○雖辯稱：因遭張新弼脅迫始為本件犯行，張新弼
    是本件主謀云云。惟查：
  (一)被告甲庚○於警詢供稱：……87年3 月間，當時都是張新弼
    與懷恩堂在合作賣靈骨塔，我有以企畫的立場幫助他，買賣
    過程是由張新弼處理……懷恩堂沒有授權給我對外販賣該公
    司位於新竹市○○路506 巷171 號「懷恩生命紀念館」內之
    寶塔（納骨塔），……有的資金就去還幸福人壽客戶的錢。
    有的去輔選黃國新黨部的候選人。以滬康公司為名，我或丙○○所賣出之「生前契約」及「理財金案」與懷恩堂股份有
    限公司沒有合作關係。……我販售「寶塔」、「生前契約」
    及「理財金案」共計獲利大約2 千萬元等語（見95年度他字
    第337 號卷(一)第183 至197 頁）；嗣於偵查中供稱：張新弼
    是做懷恩堂塔位業務自87年至89年、91年至93年8 月，……
    93年8 月24日張新弼即無再經手公司業務，我之後也沒有取
    得懷恩堂授權。……一個塔位賣6 至7 萬元不等。我們出具
    公司的使用權狀時，還沒有實際取得權狀上所列寶座合法使
    用權。94年3 月開始向滬康公司買塔位的人去向懷恩堂換合
    法權狀。是我要他們去換權狀。我賣塔位、生前契約、理財
    金案的錢都拿去還幸福人壽錢，……除給懷恩堂2 百90萬元
    ，餘用作還幸福人壽錢……，等語（見95年度他字第337 號
    卷(二)第171 至174 頁、第220 至224 頁）；及於原審供稱：
    這兩家公司的帳是我負責，錢是我管的。我承認張泰雄沒有
    授權給我，……我另外作理財金案、生前契約其實是納骨塔
    ，是同一件事。……我把向客戶收受納骨塔的錢及幸福人壽
    的錢投入輔選等語（見原審95年度聲羈字第15號卷第9 至15
    頁）。被告甲庚○於警詢、偵查及原審均坦承未經懷恩堂授
    權，即擅自販賣該公司名義之靈骨塔、生前契約及理財金案
    ，並將所得款項供清償另案涉嫌侵占業務上持有之保險費，
    復始終未曾指稱遭張新弼脅迫之事；且被告甲庚○自承於張
    新弼離去滬康公司，其仍繼續行詐，亦見被告甲庚○係自行
    犯案。況倘張新弼有脅迫被告甲庚○為本件犯行，豈會將詐
    得款項任由被告甲庚○使用？足見被告甲庚○上開所辯遭張
    新弼脅迫云云，要屬卸責之詞，不足採信。
  (二)證人丁桃於偵查中證稱：我是懷恩堂的董事，從89年開始至
    現在，總經理是我先生張泰雄。懷恩堂有同意張新弼賣塔位
    ，從89年開始至91年，93年塔位蓋好後他又開始販賣。是以
    預售方式，給永久使用權狀、劃位。他太太羅寶玲也有。但
    沒有授權甲庚○賣塔位。93年8 月有一伯伯要來看他的塔位
    ，拿出的權狀才發現是滬康公司自己印的。後來張新弼把甲
    庚○找來，94年4 月27日存證信函向甲庚○收賣塔位的2 百
    52萬9 千5 百元，後來張新弼說甲庚○理虧，過幾天張新弼
    和甲庚○至公司，甲庚○表示賣了82個塔位。塔位的錢甲庚○只有拿2 百52萬9 千5 百元。甲庚○一直沒有提供名冊，
    是由我們懷恩堂公告，壹張滬康公司權狀換懷恩堂壹張權狀
    ，要換之前我們會先打電話給甲庚○確認等語（見95年度他
    字第337 號卷(二)第188 至189 頁）；及於原審證稱：89年開
    始請張新弼預售塔位，……從來沒有委託甲庚○以滬康公司
    名義販賣塔位，因張新弼曾經帶甲庚○去跟我們認識，說他
    是張新弼的旗下，也是同學，張新弼幫懷恩堂賣到90年、91
    年左右就退場，到93年2 月我們拿到使用執照……張新弼表
    示已經拿到使用執照，所以想要幫我們繼續賣，我們表示歡
    迎……到93年7 月間有壹個榮民帶他的女兒到懷恩堂要來看
    塔位位置，榮民說他買好了……榮民拿出他的滬康公司權狀
    ，……我們就打電話給董事看如何處理，之後打電話給張新
    弼並發存證信函一張給Ｄ○○、一張給張新弼，我們沒有發
    給甲庚○，之後張新弼來，我問他為何偷印權狀，他很驚訝
    樣子，沒有說什麼就走了，並且說兩天內帶甲庚○來與我們
    談，……張新弼說甲庚○理虧，後來甲庚○才承認，……於
    是張新弼要甲庚○說出賣幾個塔位，將賣出去塔位錢交出來
    ，……後來甲庚○說他賣82個，……最後用82個來計算，但
    甲庚○沒有繳到82個錢，還少73萬元，所以我們用甲庚○有
    繳金額來計算塔位，被騙榮民在這個金額範圍內可以跟我們
    換權狀……甲庚○95年2 月7 日警詢筆錄，他提到有壹個場
    合，他告訴我說張新弼表示販售完塔位等到往生壹個的時候
    再給壹個塔位的錢，而我在當場指責張新弼，是他亂講的，
    沒有這回事，很簡單那有這種事情，怎麼可能別人收了錢放
    在自己口袋，等有人往生再交壹個的錢。……後來50萬元是
    張新弼交給我們，後來張新弼拿甲庚○的票說甲庚○希望票
    開久一點，再貼公司利息，我們不要，張新弼拿回去，後來
    甲庚○自己來，將2百52萬9千5百元票分期交給我們，……
    這些錢都是我們事後發現甲庚○詐賣納骨塔的時候他才出面
    處理等語（見原審卷(三)第151至154頁）。再據證人張泰雄於
    偵查中證稱：我是在懷恩堂公司任職總經理，老闆是游炳章
    。93年1月24日前張新弼將全部的錢交給我們，給客戶青草
    湖懷恩堂永久使用權狀。提示的懷恩生命紀念館之將軍慈湖
    寶座永久使用權狀不是我們所使用的權狀，是有一些老榮民
    拿這些權狀至我們懷恩堂一問，我們才知甲庚○偽造這些權
    狀，我們有寄存證信函給甲庚○。……我們沒有同意甲庚○
    印製該使用權狀，也沒有提供使用權狀上的位置區號給甲庚○。我們懷恩堂塔位標號是以英文字母Ｆ開頭，一樓是Ｆ１
    ，二樓是Ｆ２，以此類推，之後是０１表示第一排，然後是
    阿拉伯數字，該使用權狀的位置區號是甲庚○自編，我看不
    懂。現在我們賣的是三樓的塔位，二樓是張新弼93年1月24
    日前預售的。甲庚○以懷恩堂名義賣塔位，我太太發現後，
    有要求甲庚○將已賣出的塔位拿回來換正式的使用權狀。我
    或是我太太沒有同意甲庚○可以用此種方式繼續賣懷恩堂塔
    位。甲庚○有把錢繳回懷恩堂並提供買受人名單，我們才依
    他所提供的名單發正式的使用權狀給客戶，只有滬康公司的
    使用權狀我們是不會發正式權狀給客戶。陸續有很多人拿滬
    康的使用權狀來換，但我們只有換49張。每一塔位甲庚○要
    付懷恩堂4萬5千元，我們收百分之55，是2萬4千7百50元，
    再加上1萬5千元的管理費，是3萬9千7百50元。至目前為止
    甲庚○給懷恩堂2百52萬9千5百元約是60個塔位的錢，每個
    塔位還要給2千4百75元的稅金，是佣金的所得稅由我們代扣
    ，至93年他才付錢。甲庚○說他賣出去82個。……懷恩堂沒
    有和甲庚○合作生前契約或理財金案，我們只是賣塔位。…
    …我所寫的甲庚○尚欠73萬元是以售出82個塔位來計算甲庚○尚欠懷恩堂73萬元等語（見95年度他字第337號卷(一)第344
    至347頁）；於原審證稱：我是懷恩堂公司現任總經理，…
    …建造銷售納骨塔，89年開始銷售。有授權張新弼幫公司賣
    納骨塔。甲庚○原來在張新弼旗下幫忙賣納骨塔，甲庚○何
    時開始自己賣，我不知道。我給張新弼利潤是總金額的百分
    之45。……我在警詢說甲庚○在張新弼不知情之下私自販售
    納骨塔是實在的，這是我們後來問才知道，是由張新弼告訴
    我，因為有榮民來我們懷恩堂要求看塔位，拿滬康公司使用
    權狀，我們發現有異才問張新弼，張新弼才告訴我們這件事
    情，……當時我們同意張新弼對外販售納骨塔塔位賣出去，
    都是由我們公司出具使用權狀給客戶，並且都有收錢，沒有
    由滬康公司出具使用權狀，所以滬康公司使用權狀給客戶的
    事情是沒有經過我們同意，我們事先不知情。懷恩堂對口是
    張新弼，不是滬康公司，……販售塔位金額壹個4萬5千元，
    張新弼可以得到百分之45利潤，百分之55給懷恩堂，都是要
    收取現金並由懷恩堂開立使用權狀給客戶。我們不可能同意
    張新弼對外販售塔位不用先把錢繳回，等到買塔位之人往生
    之後再把錢交給懷恩堂，都要現金買賣且由懷恩堂發給客戶
    使用權狀。確實沒有授權甲庚○對外販售納骨塔暫時不用將
    收到的錢繳回公司，由滬康公司出具他們自己公司所製作使
    用權狀。……我與丁桃說約93年8月間發現甲庚○私自對外
    販賣公司納骨塔，收取款項，發給客戶甲庚○公司自己製作
    使用權狀，來詐騙榮民是實在的等語（見原審卷(三)第145至
    151頁）。顯見懷恩堂原係授權張新弼對外販售納骨塔塔位
    ，並未授權被告甲庚○販售納骨塔，亦未同意被告甲庚○以
    滬康公司名義出具永久使用權狀，且因有被害人持滬康公司
    使用權狀至懷恩堂要求查看塔位，經丁桃、張泰雄詢問張新
    弼，始知被告甲庚○擅自詐賣靈骨塔之事，應可認定。是被
    告甲庚○係自行自93年4月間起意為本件詐欺行為應可認定
    。
  (三)被告甲庚○雖供稱：張新弼共同販售懷恩堂塔位之業務，至
    93年8 月24日止云云。然據共同被告張新弼於警詢供稱：93
    年2 月因甲庚○要推納骨塔及生前契約時，伊就未再當滬康
    奈米生化公司之負責人等語（見偵查卷第42頁）。再據證人
    張泰雄上揭所為證述：「93年1 月24日前張新弼將全部的錢
    交給我們」、「二樓是張新弼93年1 月24日前預售的」等語
    ，而證人張泰雄係授權張新弼販售納骨塔之人，所證自較接
    近事實，顯見張新弼於93年1 月24日前所經手販售之納骨塔
    之費用，已與懷恩堂公司結清，其後均屬被告甲庚○所經營
    ，可以認定。是共同被告張新弼所供，其於93年2 月間未再
    擔任滬康奈米生化公司之負責人即較為可採，被告甲庚○上
    揭所供共同被告張新弼共同參與販售納骨塔至93年8 月24日
    止云云，要無可採。依此，張新弼既於93年2 月間未再銷售
    懷恩堂納骨塔，應可認定懷恩堂公司自93年2 月起即中止對
    張新弼之授權，此後被告甲庚○自行銷售懷恩堂納骨塔即屬
    未經懷恩堂公司授權，亦可認定，雖張新弼於偵查中供稱：
    有介紹甲庚○賣塔位，及證人張泰雄於原審證稱：甲庚○原
    來在張新弼旗下賣納骨塔等語，但張新弼既已在93年2月起
    即與懷恩堂公司中止授權，其後應係被告甲庚○未經授權即
    自行銷售納骨塔，不能因其原在張新弼旗下銷售，即可追認
    其後有經懷恩堂授權銷售納骨塔。
  (四)被告甲庚○辯稱：伊有經過甲地○之同意為銷售納骨塔等契
    約之見證律師，否則甲地○收受伊所贈與之二個塔位之永久
    使用權狀時，怎未異議提告？伊無行使偽造私文書罪各等語
    。經查，證人甲地○雖稱，未同意被告甲庚○、丙○○二人
    擔任銷售納骨塔等契約之見證律師（見95年他字第332 號卷
    (二)第186、187頁）。惟甲地○曾接受甲庚○所贈送二個靈骨
    塔位之永久使用權狀，更且收受甲庚○交付做為擔保用之一
    百張靈骨塔位所有權狀，不論甲庚○所贈送或交付甲地○做
    為擔保用之權狀上，均蓋有甲地○之印文（見偵查卷第287
    頁）。甲地○於本院97年12月16日審理時供稱，甲庚○有送
    我兩個塔位，有權狀給我，上面有寫我是見證人，我有問他
    為何要寫我是見證人，甲庚○說這沒關係，實際上是他在賣
    ，所以我就沒有過問；其他靈骨塔的權狀，他有拿來給我擔
    保，所有都是我當見證人，我問他為何會這樣寫，他說沒關
    係，事實上他有在賣，且他有拿出與靈骨塔公司的契約給我
    看，我也沒有再追究。查甲地○係以律師為業，如非其有授
    權或事後同意，焉有在發現權狀上以其為見證律師並加蓋其
    印文時，不聞不問，未對甲庚○興訟？況且甲地○更證稱，
    如果我當時要求甲庚○更改的話，甲庚○說退伍軍人協會就
    無法發展，甲庚○是利用我當退伍軍人協會的法律顧問身分
    來推銷靈骨塔。則甲庚○所辯，其以甲地○為銷售靈骨塔位
    所有權狀之見證律師，係獲甲地○授權，應非虛假。從而該
    所有權狀加蓋甲地○印文，應非係偽造。又該所有權狀上亦
    載有總裁Ｄ○○，並加蓋其印文，使用合約書、申請書暨收
    據等文件上亦均有見證律師甲地○、總裁Ｄ○○之名字及印
    文。證人Ｄ○○經本院傳喚未到庭，惟證人Ｂ○○、天○、
    憑家麟（均係購買靈骨塔位之被害人）於本院97年12月16日
    審理時皆證稱，Ｄ○○有說他是滬康公司的總裁，同時他說
    他有幫忙爭取一萬個免費的靈骨塔塔位要送給付不起費用的
    榮民，其他的就要錢了。甲庚○在餐會（推銷靈骨塔位）時
    曾經介紹甲地○律師是靈骨塔的見證律師，甲地○也沒有否
    認。在93年立法委員選舉前，我們退伍軍人協會協助滬康公
    司辦了四次活動。餐會時Ｄ○○、甲地○均有在場。Ｄ○○
    說我們要為榮民、榮眷謀福利，他說只要交六萬元的靈骨塔
    管理費，就可以取得壹個靈骨塔位，甲地○律師在我們退伍
    軍人協會總會於台北國軍英雄館開會時，他說他是法律見證
    人，他雖然沒有說靈骨塔的事，但他是在甲庚○推銷靈骨塔
    之後上台講說他是見證人。足認甲地○、Ｄ○○均未反對為
    銷售靈骨塔塔位公司之總裁及為該銷售行為為見證人。則甲
    庚○在靈骨塔塔位所有權狀、收據等文件上記載Ｄ○○係總
    裁；甲地○係見證律師，並加蓋該二人之印文，應係得甲地
    ○、Ｄ○○之授權，或該二人默示同意，該等文件應非偽造
    。惟本件並無證據足資證明甲地○、Ｄ○○二人知悉甲庚○
    、丙○○等人未得懷恩堂同意，擅行銷售懷恩堂之靈骨塔塔
    位，自不能列甲地○、Ｄ○○二人為詐欺之共犯。
  (五)又被告甲庚○另辯本案與已判決確定之本院96年上訴字第24
    04號偽造文書一案之犯罪事實，係屬同一案件，依法應為免
    訴判決云云。惟查：本院96年上訴字第2404號偽造文書一案
    之犯罪時間係自91年3 月至93年2 月間（依該判決附表一編
    號30所載，最後一次犯行為93年2 月4 日），而本案之犯罪
    時間係自93年4 月至94年4 月間止，兩案犯罪時間不同，且
    該案係被告甲庚○偽造幸福人壽保險契約詐欺保險費，此與
    被告甲庚○本案所犯，以銷售靈骨塔位詐欺之手法不同，難
    認二案係基於概括之犯意所為，二案非屬同一案件，自無為
    免訴判決之餘地，是被告甲庚○上開所辯，尚無足採，其犯
    行足堪認定。
三、上訴人即被告丙○○坦承於93年間，以每月底薪5 萬元或總
    營業額5 ％之報酬（兩者以較高者為準）受僱擔任業務經理
    ，負責對外推銷靈骨塔塔位、生前契約、理財金案，並販售
    予被害人Ｒ○○等人等事實，雖丙○○否認有常業詐欺犯行
    ，辯稱：因與張新弼共事多年，而受僱張新弼、甲庚○擔任
    公司業務經理，對於甲庚○販賣商品詐騙行為均不知情，且
    任職近一年半期間總計所得薪資僅有一百餘萬元，與甲庚○
    所得千萬差距甚遠，伊於任職期間曾質疑為何公司可以發放
    利息，然甲庚○表示係將公司盈餘提前以祝壽金方式發給榮
    民，因信賴張新弼，及聽聞張新弼提及與Ｄ○○賣靈骨塔之
    事，並常於餐會中見Ｄ○○等人，經銷合約書亦有甲地○律
    師作見證，生前契約等案均有詳細服務項目、流程及文件，
    遂未曾對甲庚○起疑云云。惟查：
  (一)被害人Ｒ○○等人於93年4 月間起，經由被告丙○○推銷滬
    康公司生前契約、靈骨塔、理財金案，並信以為真，乃向被
    告丙○○購買，同時交付款項等情，業據被害人Ｒ○○、ｚ
    ○○、甲酉、未○、ｎ○○、ｂ○○、甲宇○、甲戊○、Ｔ
    ○、ｏ○○之女喻思慈、庚○○、宇○○、Ｌ○○、酉○○
    、宙○○、Ｘ○○、ａ○○之妻楊美秀及癸○○於警詢指述
    明確在卷（見95年度他字第337 號偵查卷(一)第66、76、82、
    96、111 、123 、141 、150 、161 、169 、170 及卷(二)第
    234 至253 頁、第276 頁、第285 至286 頁、第334 至335
    頁、第351 至352 頁）。再證人甲宇○於偵查中證稱：93年
    7 月間開始向丙○○及甲庚○買滬康將軍慈湖理財金案，…
    …從94年10月開始就沒有領到理財金案的利息，我在9 月時
    有找過丙○○，他說他已不在滬康等語（見95年度他字第33
    7 號卷(二)第185 頁）；證人天○於偵查中證稱：我是退伍軍
    人協會的幹事，沒有正式在滬康公司上班，93年4 月協會有
    幫滬康公司動員到懷恩堂參觀，甲庚○及丙○○都在場推銷
    塔位，45個塔位都是向他買的等語（見95年度他字第337 號
    卷(二)第202 、203 頁）。證人未○於原審證稱：是丙○○騙
    我的，我被騙25萬元，購買塔位6 萬元、如以後過世了關於
    禮儀的費用19萬元，丙○○都沒將錢還我等語（見原審卷(二)
    第193 頁）。證人甲子於原審證稱：我被騙21萬元，是丙○○騙我的，我們將錢從郵局劃撥過去，錢也沒還我們等語（
    見原審卷(二)第195 頁）。證人ｇ○○於原審證稱：我被丙○○騙了1 百萬元，他騙我去劃撥的，丙○○來我家十幾次，
    所以我才會被他騙等語（見原審卷(二)第195 頁）。依上開被
    害人、證人所稱，被害人Ｒ○○等人均係由被告丙○○推銷
    ，始向被告丙○○購買生前契約、靈骨塔、理財金案，並交
    付款項，始遭詐騙。
  (二)依已判決確定之王亦文於偵查中供稱：我是將丙○○傳到家
    中的匯款款項收集起來交給甲庚○，由他處理。……應是甲
    庚○處理賣塔位，丙○○則負責處理業務等語（見95年度他
    字第337 號偵查卷(一)第216 至219 頁）。已判決確定之黃欣
    敏於偵查中亦供稱：……丙○○負責賣塔位的業務。……，
    我和丙○○一起去和客戶談，談好後我負責寫收據，我和丙○○陪客戶至銀行匯錢，若賣塔位是匯至滬康將軍慈湖的帳
    戶等語（見95年度他字第337 號卷(二)第198 至200 頁），於
    原審供稱：我是內勤助理，沒有負責業務……當時主管丙○○說我只有做內勤太輕鬆，所以我要與他一起出去見習推銷
    塔位，…之前的內勤助理是女生，也都有與丙○○一起出去
    見習……我沒有負責推銷塔位，我有將資料傳真到甲庚○的
    住處……只是依據甲庚○的指示將資料傳送。……丙○○帶
    我們出去見習，不是推銷塔位，而是幫忙開收據給客戶等語
    （見原審卷(一)第106 、108 、109 、110 頁），可知被告丙○○係負責銷售滬康公司之生前契約、靈骨塔、理財金案之
    主要人員。
  (三)被告丙○○於警詢供稱：……這些都是我經手的……以榮民
    、榮眷為主，一座寶塔是6 萬元，投資理財契約是25萬元，
    我們會交付具名「滬康公司」「寶塔永久使用權狀」、「合
    約書」及收據。另投資理財契約的部分會交付「投資理財金
    案證書」、「寶塔使用權狀」、「生前契約內容條款書」及
    收據，……「理財金案」的部分，如果他沒有使用寶塔，每
    個月會有4 ％的回饋金新臺幣8 百40元……我銷售寶塔、生
    前契約及理財金案，都是取現值的5 ％。每月10日結算佣金
    ，……收取現金後，我先開收據給對方，……我所經手過的
    款項約2 千7 百萬元左右等語（見95年度他字第337 號卷(一)
    第34至38頁）。嗣於偵查中供稱：……我是從93年5 、6 月
    時開始賣懷恩堂塔位……，我沒有和懷恩堂的人聯絡，……
    我是跟甲庚○至湖口鄉○○○路，之前公司是在新竹市○○
    路……當時賣塔位……錢都是交給甲庚○，搬至湖口後滬康
    公司賣的塔位都是甲庚○提供的使用權狀。……在湖口民眾
    服務站作登記收款，我們給客戶收據，將匯款單傳真給甲庚○，他將滬康公司使用權狀及使用說明書交給我，再給客戶
    ，塔位售價一個6 萬元，我有經手生前契約、理財金案，賣
    出35個至40個生前契約，理財金案15個左右，佣金都是百分
    之5 。賣塔位時的編號是甲庚○提供，他有壹張二樓平面圖
    ，位置區號也是甲庚○編的，位置是客戶選的。生前契約是
    一個25萬含一個塔位及處理身後事，理財金案是一個25萬6
    千元沒有提供塔位，是類似存儲的一種投資。賣塔位、生前
    契約、理財金案的錢都是甲庚○在處理，下班前我們將匯款
    單傳真至甲庚○新竹市○○路家。…Ｄ○○只是拍光碟廣告
    、幫公司代言，沒有參與公司經營。……甲地○是滬康公司
    的律師，我見過一次，公司有甲地○的法律顧問證書等語（
    見95年度他字第337 號卷(一)第348 至351 頁）。於原審先後
    供稱：「……我在滬康公司任職前也在幸福人壽工作，上開
    二項工作時間有重疊，93年11、12月才從幸福人壽離職，所
    以重疊部分約有半年左右，販賣的契約是否有與幸福人壽簽
    約，我不知道，我只知道甲庚○曾經將30萬元存在幸福人壽
    是以滬康公司名義購買的。……我在幸福人壽是從88年任職
    ，之前82年在臺北，到88年也是任職中央人壽，共有十幾年
    的保險公司的經歷，所以對於保險公司的經歷、業務很清楚
    ，我確實在任職期間擔任業務經理，底薪5 萬元，業績是看
    當時的銷售，月薪保證5 萬元，業績獎金以營業額的百分之
    5 計算，二者以較高者為準」、「一開始甲庚○有給我公司
    及吳智賢的大、小章及基本資料，叫我將錢存到銀行，送去
    一個禮拜，甲庚○與我們內勤小姐有認識，公司退件，只能
    用吳智賢名義投保，……我知道投保的事，是甲庚○叫我拿
    公款存入幸福人壽，用買保險躉繳的方式存款。我當時有質
    疑我們不是金融單位為何可以發放利息等語（見原審卷(一)第
    105 至108 頁及卷(三)第154 、155 、第157 頁）。依被告丙○○所供，被告丙○○有十餘年之保險業務經驗，並曾質疑
    滬康公司並非金融機構卻有發放利息；而被告甲庚○收取被
    害人款項後，並未有轉投資之事，自不可能有盈餘回饋買受
    人。且據被告甲庚○於原審供稱：丙○○當時知道本案詐騙
    的錢還幸福人壽被害人，他在販賣納骨塔、理財金、生前契
    約時就知道了；有些是丙○○之前幸福人壽重複的客戶等語
    （見原審卷(三)第115 頁），已見被告丙○○應知被告甲庚○
    販賣性質如同金融存款、投資之生前契約、理財金案係屬違
    法不實。再被告丙○○自承明知係販賣懷恩堂靈骨塔塔位，
    然被告丙○○交付各被害人之永久使用權狀竟以滬康奈米生
    化公司名義印製，以被告丙○○曾有十餘年之保險業務經驗
    ，並為銷售之主要人員，復知被告甲庚○將販售所得用來清
    償侵占幸福人壽之被害人，被告丙○○豈會不知販售之靈骨
    塔塔位係屬虛偽不實。足見被告丙○○與被告甲庚○確有共
    同犯意聯絡及行為分擔。被告丙○○辯稱不知甲庚○有詐騙
    行為，不足採信。至被告甲庚○於原審雖另供稱：丙○○不
    知道伊販賣金融存款、生前契約、理財金案係屬違法不實云
    云（見原審卷(三)第115 頁），然與被告甲庚○上揭所供情節
    已有前後不一。再被告丙○○既在銷售納骨塔、生前契約、
    理財金案，對於契約之所有內容理應熟稔，否則如何推展銷
    售業務？是被告甲庚○上揭所供，要係迴護之詞，尚難採為
    有利被告丙○○之認定。
  (四)被告丙○○於偵查中供稱：Ｄ○○只是拍光碟廣告、幫公司
    代言，沒有參與公司經營。……甲地○是滬康公司的律師，
    我見過一次，公司有甲地○的法律顧問證書等語（見95年度
    他字第337 號卷(一)第348 至351 頁）。證人甲地○於偵查中
    結證：93年7 月至94年7 月間，甲庚○邀我擔任滬康奈米生
    化公司之法律顧問，該公司原本是賣健康食品、運動器材，
    我並沒有為滬康公司賣的塔位、理財金案、生前契約作見證
    ，塔位權狀、生前契約及理財金案上都不是我的簽名、印章
    ，我也沒有授權甲庚○代刻印章（依前之所述，甲地○有關
    偽造印章、簽名之供詞，應無足採），只有授權就他賣健康
    食品契約任見證律師，迄至94年9 月幸福人壽案發後，我才
    知道他賣塔位的事等語（見95年度他字第337 號卷(二)第186
    、187頁）。依前述王湘等人之證詞，甲地○、Ｄ○○曾於
    靈骨塔塔位銷售時在場，且甲庚○所製作之靈骨塔塔位所有
    權狀，有甲地○、Ｄ○○之簽名，但丙○○係實際為販賣靈
    骨塔塔位之業務經理，其當知悉滬康奈米生化公司、滬康將
    軍慈湖公司未得懷恩堂同意，以滬康奈米生化公司、滬康將
    軍慈湖公司名義，擅自推銷懷恩堂靈骨塔塔位及不實之生前
    契約、理財金，足認丙○○有與甲庚○共同詐欺之意圖。
  (五)雖被告丙○○於原審供稱：93年11、12月始自幸福人壽離職
    ，與在滬康公司工作有重疊半年的時間等語（見原審卷(一)第
    105 頁）。然被害人Ｒ○○指稱，於93年4 月29日即向被告
    丙○○購買滬康公司之靈骨塔，足見被告丙○○應自93年4
    月間即參與本件常業詐欺犯行。
  (六)證人彭薇於本院前審證稱：93年3 月至4 月在滬康公司工作
    ，老闆是甲庚○及張新弼，甲庚○剛開始有打電話請我找幾
    位好朋友進去上班，帶老榮民去青草湖懷恩堂現場看時，甲
    庚○、張新弼及丙○○都在現場等語。證人張淑萍亦證稱：
    自93年9 月起在滬康公司工作二個多月，老闆是甲庚○及張
    新弼，我是跟著丙○○學習，初期擔任助理工作，當時我待
    二個多月，還沒有新的員工進來，助理的角色……跟丙○○
    一起去拜訪老榮民時，跟在旁邊看丙○○如何解說花壇、殯
    葬、禮儀或是棺木等事宜，我還幫丙○○開滬康公司的收據
    給客戶。當時懷恩堂已蓋好，裡面一樓還沒裝潢，我們在一
    樓寶塔裡面，我和丙○○帶老榮民參觀。如果老榮民有興趣
    打０８０電話進來，會直接轉到甲庚○的手機，湖口辦公室
    主要負責人是甲庚○，他會寫ＭＥＭＯ或直接打電話給我們
    交代工作等語。證人徐仁貞證稱：94年2 月到滬康中壢分公
    司任職業務二個月，我銷售的產品主要是酒類，而客戶打公
    司的０８０電話都會轉到老闆甲庚○的手機，若接到客戶詢
    問靈骨塔的電話也都轉給老闆甲庚○處理等語。依上開證人
    所稱，滬康公司固由被告甲庚○經營，然被告丙○○係實際
    負責販售靈骨塔塔位及生前契約、理財金案之人，並帶領業
    務人員向榮民推銷及前往懷恩堂現場，同時在「懷恩生命紀
    念館將軍慈湖」申請書暨收據上之承辦人欄簽名，復以滬康
    公司名義製作收據及永久使用權狀交付被害人，顯見被告丙○○應知被告甲庚○未經懷恩堂授權之事。至證人張淑萍雖
    於本院前審證稱：靈骨塔是懷恩堂所有，當時沒有想到為何
    公司開給買受人之永久使用權狀是滬康公司名義等語。然證
    人張淑萍亦有參與販賣靈骨塔塔位及生前契約、理財金案，
    為免涉及本案，自有避重就輕之虞；且張淑萍僅在滬康公司
    工作二月，亦可能因而不知詳情，證人張淑萍上開證言，自
    無從資為被告丙○○有利之認定。至證人彭薇、張淑萍上揭
    所證張新弼是滬康公司老闆云云，核與證人張泰雄、張新弼
    所供不合，該部分自難採信。又證人張泰雄雖於原審證稱：
    甲庚○咬丙○○為共犯，丙○○跑到我們公司抱怨，我認為
    他冤枉，他只是領薪水，為何變成共犯，我們公司同情他，
    且丙○○與被騙榮民很熟，所以找他出來解決云云（見原審
    卷(三)第147 頁），然被告丙○○之共同參與詐欺犯行，已如
    上之所述，不能僅因證人張泰雄個人之片面認定為冤枉，即
    採為被告丙○○並未為詐欺犯行，證人張泰雄上開證詞，並
    不能採為有利被告丙○○之認定。被告丙○○販售納骨塔位
    及生前契約、理財金案藉以詐欺之事證明確，其犯行亦堪認
    定。
四、按刑法上所謂之「常業犯」，係以同一犯罪行為之意思反覆
    為之，且賴以為生即成立，並不以時間久暫及行為人別無其
    他正當職業為要件（參看最高法院82年度第一次刑事庭會議
    參照）；是刑法上之常業犯，原不以專業為必要，縱係兼營
    亦無解於常業罪之成立。被告甲庚○自承為償還前案幸福人
    壽被害人款項，而犯本案，犯罪時間前後歷時約一年，被害
    人人數眾多，詐得款項多達4 千萬元以上，顯有將部分詐得
    款項供作生活之資；被告丙○○亦坦承受僱所得報酬確供作
    生活之用，足見被告甲庚○、丙○○均有以詐欺所得為常業
    甚明，被告二人均否認有常業詐欺犯行，要無可採，其等犯
    行均堪認定。
五、法律修正後適用情形：
  (一)被告二人行為時刑法第33條第5 款規定：罰金為1 元以上。
    依罰金罰鍰提高標準條例第1 條前段提高為10倍，再依現行
    法規所定貨幣單位折算新臺幣條例第2 條規定折算後為新臺
    幣為30元以上。而95年7 月1 日起施行之刑法第33條第5 款
    規定：罰金為新臺幣1,000 元以上，以百元計算。經比較新
    、舊法之結果，以被告行為時之舊法所定罰金單位對被告較
    為有利，本件詐欺罪有罰金刑之規定，依刑法第2 條第1 項
    規定，有關罰金刑最低額部分，應適用修正前刑法之規定。
  (二)95年7 月1 日施行之刑法，雖已刪除第340 條常業詐欺罪之
    規定，然本件被告甲庚○及丙○○所犯本罪之時間在刑法修
    正施行前，當時常業詐欺罪，法定本刑為1 年以上7 年以下
    有期徒刑，得併科銀元5 萬元以下罰金；刑法修正後，因常
    業犯已經刪除，應將所犯多次詐欺取財罪行分論併罰。而被
    告二人對附表所示被害人施用詐術，合併計算法定最高本刑
    已在有期徒刑7 年以上，較原常業犯之法定刑為重，依刑法
    第2 條第1 項規定，應適用修正前刑法第340 條常業詐欺罪
    論處。
  (三)刑法第28條共同正犯規定，於修正施行前之規定為：「二人
    以上共同實施犯罪之行為者，皆為正犯」，修正施行後之規
    定則為：「二人以上共同實行犯罪之行為者，皆為正犯」，
    揆諸本條之修正理由係為釐清陰謀共同正犯、預備共同正犯
    是否合乎本條規定之正犯要件，修正後之刑法第28條已限縮
    共同正犯範圍，排除陰謀犯、預備犯之共同正犯，自屬法律
    變更，比較新舊法，被告等係共同實行之共同正犯，新法之
    修正對被告等並無較有利，應依修正前刑法第28條規定論處
    。
六、核被告二人所為，均係犯修正前刑法第340 條之常業詐欺罪
    被告二人間，有犯意聯絡及行為分擔，均為共同正犯，依修
    正前刑法第28條論處。起訴書雖僅敘及附表編號1至48之犯
    行，而不及於附表編號49至85之犯行，惟附表編號49至85之
    犯行與起訴部分係屬被告二人犯常業詐欺犯行之部分行為，
    屬裁判上一罪，且經檢察官移送併辦（95年度偵字第29號）
    ，本院自得一併審理。
七、原審對被告甲庚○、丙○○論罪科刑，固非無見。惟查：被
    告等人共計詐得4 千1 百21萬1 千2 百38元，原審卻未明確
    認定詐騙金額；附表32部分之被害人係Ｑ○○（按附表編號
    29之被害人亦係Ｑ○○），原審誤載為甲壬○；被告丙○○
    係受僱於被告甲庚○，所得與被告甲庚○相差甚巨，原審量
    處有期徒刑二年，似嫌過重；被告甲庚○已與部分被害人和
    解，原審未及審酌，均有未洽。被告甲庚○、丙○○上訴意
    旨，仍執陳詞否認犯罪；公訴人上訴，指摘原審就被告甲庚○及丙○○量刑過輕，固均無理由。惟原判決關於被告甲庚○、丙○○部分既有可議，自應由本院撤銷改判。爰審酌被
    告甲庚○曾有偽造文書、妨害自由、背信、侵占、詐欺等前
    科，素行非佳，為牟不法利益，竟向年邁榮民詐取終身積蓄
    ，使榮民生活陷於困境，詐得財物達數千萬元，情節重大，
    被告丙○○前無不良素行、係因受僱被告甲庚○，而共同為
    本件犯行，犯罪後已與部份被害人達成和解，被告甲庚○復
    於本件前審判決後與被害人甲亥○、甲酉、甲宇○、Ｗ○○
    等人達成民事和解，有本院民事庭96年重訴字第39號和解筆
    錄二件在卷可據，及被告二人參與程度、犯罪後態度等一切
    情狀，分別量處如主文第二、三項所示之刑。又被告丙○○
    所犯本件犯行，係於96年4月24日以前所為，符合中華民國
    96年罪犯減刑條例之減刑條件，爰依該條例規定，減輕其刑
    二分之一為有期徒刑7月。至被告丙○○雖與多數被害人達
    成和解，惟仍尚有部分被害人未獲得賠償；且始終否認犯罪
    ，未見悔意，故不予宣告緩刑，附此敘明。
八、公訴意旨另以：被告甲庚○、丙○○共同詐得之上開款項，
    乃係分別匯入滬康奈米生化公司之合作金庫銀行北新竹分行
    0000000000000 號帳戶、中華郵政股份有限公司劃撥帳號00
    0000000 號帳戶及滬康將軍慈湖公司之中華郵政股份有限公
    司劃撥帳號00000000號帳戶，嗣再由被告甲庚○與王亦文轉
    帳或匯入其他帳戶隱匿花用，因認被告甲庚○此部分另涉犯
    洗錢防制法第9 條第1 項之洗錢罪嫌。按犯罪後之法律已廢
    止其刑罰者，應諭知免訴之判決，刑事訴訟法第302 條第4
    款定有明文。查洗錢防制法業於95年7 月1 日修正施行，修
    正前洗錢防制法第3 條第5 款所稱刑法第340 條常業詐欺罪
    之重大犯罪項目，業經修正刪除，故同法第9 條第一項關於
    掩飾或隱匿因自己常業詐欺重大犯罪所得財物之洗錢罪部分
    ，即已經廢止。公訴人雖於原審審理時以洗錢防制法部分已
    刪除，而減縮起訴事實及罪名。然所謂減縮起訴範圍係指就
    同一犯罪事實而言，公訴人既起訴被告甲庚○另涉犯洗錢防
    制法第9 條第一項之洗錢罪嫌，核與被告甲庚○所犯常業詐
    欺罪並非同一犯罪事實，自不得以減縮方式為之。則公訴人
    就被告甲庚○被訴涉犯洗錢防制法第9 條第1 項之洗錢罪嫌
    既未撤回起訴，本院自應一併審理。而此部分起訴事實，既
    於被告甲庚○犯罪後，法律已廢止其刑罰，原應諭知免訴。
    惟公訴人認此部分與被告甲庚○上開常業詐欺部分有牽連犯
    裁判上一罪關係，爰不另為免訴之諭知。
、移送併辦部分：
一、臺灣臺北地方法院檢察署96年度偵字第13813 號移送併辦意
    旨以：被告甲庚○、丙○○與王亦文、黃欣敏及車正國、劉
    家均、吳智賢（以上5 人由檢察官另行偵辦）等人，共同基
    於意圖為自己不法所有，並以之為常業之犯意聯絡，由甲庚○擔任址設臺北市○○○路○段65號3 樓之1 「滬康酒廠股
    份有限公司」（下稱滬康酒廠公司）之負責人，王亦文擔任
    總經理，丙○○擔任業務經理，黃欣敏擔任丙○○之業務助
    理等，利用召開說明會，或透過新竹縣退伍軍人協會安排遊
    覽等手法，向ｔ○○、宋金潮、甲亥○等48人，以「滬康將
    軍慈湖幸福中山勳章榮民榮眷保本保息理財金案」、「滬康
    酒廠擴廠暨經營黃皮書」等宣傳文宣，提示予ｔ○○等人，
    並告以投資後每月可收取百分之4 利息之詐術，或以每股1
    萬2 千元不等之價格，將有利可圖云云，致ｔ○○等人陷於
    錯誤，誤認確有上開利息或經營情事，而同意依渠等之指示
    匯款至華僑銀行新竹分行「滬康酒廠股份有限公司籌備處、
    帳號00000000000000號」之帳戶中，所得款項，再由甲庚○
    予以提領朋分花用，共計詐得1 千1 百73萬3 千元之款項。
    因認被告甲庚○、丙○○均涉犯修正前刑法第340 條之常業
    詐欺罪嫌，且與本案有裁判上一罪關係而移送併辦。
二、經查：按連續犯之所謂出於概括犯意，必須其多次犯罪行為
    自始均在一個預定犯罪計劃以內，出於主觀上始終同一犯意
    之進行（參看最高法院70年臺上字第6296號判例）。檢察官
    移送併辦意旨所指，被告二人利用滬康酒廠公司召開說明會
    ，或透過新竹縣退伍軍人協會安排遊覽等手法，向被害人ｔ
    ○○等48人，以「滬康將軍慈湖幸福中山勳章榮民榮眷保本
    保息理財金案」、「滬康酒廠擴廠暨經營黃皮書」等宣傳文
    宣，提示予被害人ｔ○○等人，並告以投資後每月可收取百
    分之4 利息之詐術，或以每股1 萬2 千元不等之價格，將有
    利可圖，而詐取款項，依併辦意旨所載之犯罪時間，係自94
    年4 月29日至12月27日止，時在本案犯行結束後再行為之。
    且併案部分，係被告甲庚○為清償另案侵占之被害人款項，
    乃以「滬康將軍慈湖幸福中山勳章榮民榮眷保本保息理財金
    案」、「滬康酒廠擴廠暨經營黃皮書」等宣傳文宣，告知被
    害人ｔ○○等人，投資後每月可收取百分之4 利息之手段詐
    取財物，此與本案犯意各別、手法亦不相同，被告甲庚○顯
    非於本案犯罪之初即預定為併案部分之犯行，併案部分與本
    案部分應無概括犯意之可言，核與本案部分無連續犯、牽連
    犯裁判上一罪關係或實質上一罪之關係，本院無從併予審理
    ，應退由檢察官另行依法處理，併此敘明。
據上論斷，應依刑事訴訟法第369 條第1 項前段、第364 條、第
299 條第1 項前段，刑法第2 條第1 項前段，修正前刑法第28條
、第340 條，刑法施行法第1 條之1 ，中華民國96年罪犯減刑條
例第2 條第1 項第3 款、第7 條，判決如主文。
本案經檢察官陳明光到庭執行職務。
中    華    民    國    98    年    1     月    13    日
                  刑事第十一庭審判長法  官   張連財
                                    法  官   吳啟民
                                    法  官   林明俊
以上正本證明與原本無異。
如不服本判決，應於收受送達後十日內向本院提出上訴書狀，其
未敘述上訴之理由者並得於提起上訴後十日內向本院補提理由書
（均須按他造當事人之人數附繕本）「切勿逕送上級法院」。
                                    書記官   蕭詩穎
中    華    民    國    98    年    1     月    13    日
附錄：本案論罪科刑法條全文
刑法第339條第1項：
意圖為自己或第三人不法之所有，以詐術使人將本人或第三人之
物交付者，處5年以下有期徒刑、拘役或科或併科1千元以下罰金
。
修正前刑法第340條：
以犯前條之罪為常業者，處一年以上七年以下有期徒刑，得併科
5萬元以下罰金。
附表:
┌──┬───┬────┬──┬──┬──┬─────┐
│編號│被害人│被詐騙付│塔位│生前│理財│被詐騙金額│
│    │      │款日期  │(個)│契約│金案│（新臺幣）│
│    │      │        │    │種類│種類│          │
│    │      │        │    │數量│數量│          │
├──┼───┼────┼──┼──┼──┼─────┤
│ 1  │卯○○│93/4    │ 2  │    │    │12萬元    │
├──┼───┼────┼──┼──┼──┼─────┤
│ 2  │Ｒ○○│93/4/29 │ 1  │    │    │6萬元     │
├──┼───┼────┼──┼──┼──┼─────┤
│ 3  │天○  │93/5/3  │ 2  │    │    │12萬元    │
├──┼───┼────┼──┼──┼──┼─────┤
│ 4  │甲戊○│93/5/24 │ 2  │    │    │12萬元    │
├──┼───┼────┼──┼──┼──┼─────┤
│ 5  │Ｎ○○│93/6/10 │ 2  │    │    │12萬元    │
├──┼───┼────┼──┼──┼──┼─────┤
│ 6  │ｏ○○│93/6/16 │    │ 2  │    │42萬元    │
│    │      │        │    │中正│    │          │
├──┼───┼────┼──┼──┼──┼─────┤
│ 7  │甲天○│93/6/23 │    │ 1  │    │15萬元（折│
│    │      │        │    │經國│    │扣2000元）│
├──┼───┼────┼──┼──┼──┼─────┤
│ 8  │Ｃ○○│93/6/23 │ 2  │    │    │12萬元    │
├──┼───┼────┼──┼──┼──┼─────┤
│ 9  │甲亥○│93/6/24 │    │ 2  │    │50萬元    │
│    │      │        │    │中山│    │          │
├──┼───┼────┼──┼──┼──┼─────┤
│ 10 │ 未○ │93/6/30 │    │ 1  │    │23萬4,000 │
│    │      │        │    │中山│    │元（折扣  │
│    │      │        │    │    │    │16000元） │
├──┼───┼────┼──┼──┼──┼─────┤
│ 11 │辰○○│93/7/6  │ 2  │    │    │12萬元    │
├──┼───┼────┼──┼──┼──┼─────┤
│ 12 │甲丑  │93/7/8  │ 2  │    │    │12萬元    │
├──┼───┼────┼──┼──┼──┼─────┤
│ 13 │甲酉  │93/7/9  │    │2   │    │50萬元    │
│    │      │93/10/5 │    │中正│ 8  │201萬6,000│
│    │      │        │    │    │中山│元        │
├──┼───┼────┼──┼──┼──┼─────┤
│ 14 │ｑ○○│93/7/20 │    │ 2  │    │50萬元    │
│    │      │93/7/21 │    │中山│    │          │
├──┼───┼────┼──┼──┼──┼─────┤
│ 15 │甲宇○│93/7/26 │    │4   │    │100萬元   │
│    │      │93/9/14 │    │中山│24  │582萬元（ │
│    │      │        │    │    │中山│折扣228000│
│    │      │        │    │    │    │元）      │
│    │      │93/12/7 │    │    │4   │0000000元 │
│    │      │        │    │    │中山│          │
├──┼───┼────┼──┼──┼──┼─────┤
│ 16 │戌○○│93/8/13 │    │ 2  │    │30萬4,000 │
│    │申○○│        │    │經國│    │元        │
├──┼───┼────┼──┼──┼──┼─────┤
│ 17 │ｎ○○│93/8/17 │    │ 2  │    │50萬元    │
│    │      │        │    │中山│    │          │
│    │      │93/12/27│    │    │ 4  │98萬1,607 │
│    │      │        │    │    │中山│元（折扣  │
│    │      │        │    │    │    │26393元） │
├──┼───┼────┼──┼──┼──┼─────┤
│ 18 │Ｊ○○│93/8/17 │ 2  │    │    │12萬4,000 │
│    │      │        │    │    │    │元        │
├──┼───┼────┼──┼──┼──┼─────┤
│ 19 │ｗ○○│93/9/1  │    │    │ 4  │0000000元 │
│    │      │        │    │    │中山│          │
│    │      │93/11/23│    │    │ 2  │489000元 (│
│    │      │        │    │    │中山│折扣15000 │
│    │      │        │    │    │    │元)       │
│    │      │93/12/16│    │    │ 8  │200萬元 ( │
│    │      │        │    │    │中山│折扣16000 │
│    │      │        │    │    │    │元)       │
├──┼───┼────┼──┼──┼──┼─────┤
│ 20 │Ｙ○○│93/9/6  │ 2  │    │    │12萬4,000 │
│    │      │        │    │    │    │元        │
├──┼───┼────┼──┼──┼──┼─────┤
│ 21 │Ｍ○○│93/9/9  │    │    │ 20 │500萬元 ( │
│    │      │        │    │    │中山│折扣4萬元)│
├──┼───┼────┼──┼──┼──┼─────┤
│ 22 │甲巳○│93/10/14│    │    │ 4  │97萬元 (折│
│    │      │        │    │    │中山│扣38000元)│
├──┼───┼────┼──┼──┼──┼─────┤
│ 23 │甲子  │93/11/5 │    │ 1  │    │21萬元    │
│    │      │        │    │中正│    │          │
├──┼───┼────┼──┼──┼──┼─────┤
│ 24 │壬○○│93/11/5 │    │    │ 1  │21萬2000元│
│    │      │        │    │    │中正│          │
│    │甲卯○│93/11/5 │    │ 2  │    │42萬元    │
│    │      │        │    │中正│    │          │
├──┼───┼────┼──┼──┼──┼─────┤
│ 25 │ｇ○○│93/11/13│    │    │ 4  │100萬元 ( │
│    │      │        │    │    │中山│折扣8000元│
│    │      │        │    │    │    │)         │
├──┼───┼────┼──┼──┼──┼─────┤
│ 26 │ｂ○○│93/11/24│    │    │ 2  │50萬元 (折│
│    │      │        │    │    │中山│扣4000元) │
├──┼───┼────┼──┼──┼──┼─────┤
│ 27 │ｘ○○│93/12/2 │ 2  │    │    │13萬2000元│
├──┼───┼────┼──┼──┼──┼─────┤
│ 28 │亥○○│93/12/6 │    │    │ 4  │100萬元 ( │
│    │      │        │    │    │中山│折扣24000 │
│    │      │        │    │    │    │元)       │
│    │      │94/1/18 │    │    │ 4  │100萬元 ( │
│    │      │        │    │    │中山│折扣24000 │
│    │      │        │    │    │    │元)       │
├──┼───┼────┼──┼──┼──┼─────┤
│ 29 │Ｑ○○│93/12/8 │    │    │ 2  │40萬元 (折│
│    │      │        │    │    │中正│扣24000元)│
├──┼───┼────┼──┼──┼──┼─────┤
│ 30 │Ｔ○  │94/1/3  │    │    │ 4  │99萬8,000 │
│    │      │        │    │    │中山│元 (折扣  │
│    │      │        │    │    │    │26000元)  │
├──┼───┼────┼──┼──┼──┼─────┤
│ 31 │辛○○│94/1/10 │ 1  │    │    │6萬元     │
├──┼───┼────┼──┼──┼──┼─────┤
│ 32 │Ｑ○○│94/1/12 │ 1  │    │1   │25萬6千元 │
│    │      │        │    │    │中山│          │
├──┼───┼────┼──┼──┼──┼─────┤
│ 33 │甲丁○│94/1/22 │ 2  │    │    │12萬4,000 │
│    │      │        │    │    │    │元        │
├──┼───┼────┼──┼──┼──┼─────┤
│ 34 │ｚ○○│94/1/27 │ 2  │    │    │12萬4,000 │
│    │      │        │    │    │    │元        │
├──┼───┼────┼──┼──┼──┼─────┤
│ 35 │宇○○│93/6    │ 1  │    │    │6萬元     │
│    │      │93/7/8  │    │ 1  │    │15萬元 (合│
│    │      │        │    │中正│    │併塔位為中│
│    │      │        │    │    │    │正)       │
│    │      │93/9/27 │    │    │ 2  │50萬4000元│
│    │      │        │    │    │中山│          │
├──┼───┼────┼──┼──┼──┼─────┤
│ 36 │Ｌ○○│93/7/5  │ 1  │    │    │6萬元     │
│    │      │93/7/7  │    │ 1  │    │14萬元(合 │
│    │      │        │    │中正│    │併塔位為中│
│    │      │        │    │    │    │正，折扣10│
│    │      │        │    │    │    │000元)    │
├──┼───┼────┼──┼──┼──┼─────┤
│ 37 │第八  │93/12/3 │    │    │ 2  │50萬元 (折│
│    │聯會  │        │    │    │中山│扣4000元) │
├──┼───┼────┼──┼──┼──┼─────┤
│ 38 │庚○○│93/7/5  │ 2  │    │    │12萬元    │
├──┼───┼────┼──┼──┼──┼─────┤
│ 39 │酉○○│93/4/20 │ 1  │    │    │6萬元     │
├──┼───┼────┼──┼──┼──┼─────┤
│ 40 │Ｘ○○│93/7/1  │    │ 1  │    │19萬元    │
├──┼───┼────┼──┼──┼──┼─────┤
│ 41 │ｖ○○│94/4/7  │ 2  │    │    │12萬元    │
├──┼───┼────┼──┼──┼──┼─────┤
│ 42 │丁○○│93/12/3 │    │    │ 6  │153萬6,000│
│    │      │        │    │    │中山│元        │
├──┼───┼────┼──┼──┼──┼─────┤
│ 43 │宙○○│93/4/15 │ 2  │    │    │12萬元    │
├──┼───┼────┼──┼──┼──┼─────┤
│ 44 │甲申○│93/4/29 │ 1  │    │    │6萬元     │
├──┼───┼────┼──┼──┼──┼─────┤
│ 45 │褚延文│93/11/22│    │    │ 3  │80萬元 (2 │
│    │      │        │    │    │中山│份各252000│
│    │      │        │    │    │    │元，1份296│
│    │      │        │    │    │    │000元)    │
├──┼───┼────┼──┼──┼──┼─────┤
│ 46 │甲辛○│93/9/21 │    │ 2  │    │30萬元 (折│
│    │      │        │    │經國│    │扣4000元) │
├──┼───┼────┼──┼──┼──┼─────┤
│ 47 │ａ○○│93/5/10 │ 1  │    │    │6萬元     │
├──┼───┼────┼──┼──┼──┼─────┤
│ 48 │向端華│94/2/23 │    │    │ 1  │25萬6,000 │
│    │      │        │    │    │中山│元        │
├──┼───┼────┼──┼──┼──┼─────┤
│ 49 │甲寅○│93/10/8 │  1 │    │    │2萬元     │
├──┼───┼────┼──┼──┼──┼─────┤
│ 50 │ｃ○○│93/12/1 │  1 │    │    │6萬元     │
├──┼───┼────┼──┼──┼──┼─────┤
│ 51 │ｔ○○│93/12/17│    │    │ 2  │47萬8,000 │
│    │      │        │    │    │中山│元 (折扣26│
│    │      │        │    │    │    │000元)    │
├──┼───┼────┼──┼──┼──┼─────┤
│ 52 │Ｉ○  │93/9/21 │    │  1 │    │19萬元    │
├──┼───┼────┼──┼──┼──┼─────┤
│ 53 │甲丙○│93/4/26 │ 2  │    │    │12萬元    │
├──┼───┼────┼──┼──┼──┼─────┤
│ 54 │黃○○│93/10/12│ 2  │    │    │11萬8,000 │
│    │      │        │    │    │    │元        │
├──┼───┼────┼──┼──┼──┼─────┤
│ 55 │楊丕英│93/9/10 │    │    │ 1  │25萬2,000 │
│    │      │        │    │    │中山│元        │
├──┼───┼────┼──┼──┼──┼─────┤
│ 56 │ｈ○○│93/8/11 │ 2  │    │    │12萬元    │
│    │ｌ○  │        │    │    │    │          │
├──┼───┼────┼──┼──┼──┼─────┤
│ 57 │己○○│93/9/6  │ 2  │    │    │12萬元    │
│    │ｙ○○│        │    │    │    │          │
├──┼───┼────┼──┼──┼──┼─────┤
│ 58 │ｍ○○│93/4/21 │ 1  │    │    │6萬元     │
├──┼───┼────┼──┼──┼──┼─────┤
│ 59 │甲未○│93/4/21 │ 1  │    │    │6萬元     │
├──┼───┼────┼──┼──┼──┼─────┤
│ 60 │ｄ○○│93/6/10 │ 1  │    │    │6萬元     │
├──┼───┼────┼──┼──┼──┼─────┤
│ 61 │子○  │93/5/3  │ 1  │    │    │6萬元     │
├──┼───┼────┼──┼──┼──┼─────┤
│ 62 │ｓ○○│93/4/26 │ 2  │    │    │12萬元    │
│    │甲癸○│        │    │    │    │          │
├──┼───┼────┼──┼──┼──┼─────┤
│ 63 │ｉ○○│93/8/2  │ 2  │    │    │12萬元    │
├──┼───┼────┼──┼──┼──┼─────┤
│ 64 │玄○○│93/8/4  │ 1  │    │    │6萬元     │
├──┼───┼────┼──┼──┼──┼─────┤
│ 65 │午○○│93/11/15│ 1  │    │    │5萬9,000  │
├──┼───┼────┼──┼──┼──┼─────┤
│ 66 │ｆ○○│94/1/5  │    │ 1  │    │25萬元    │
│    │      │        │    │中山│    │          │
├──┼───┼────┼──┼──┼──┼─────┤
│ 67 │Ｓ○○│93/8/4  │ 1  │    │    │6萬元     │
├──┼───┼────┼──┼──┼──┼─────┤
│ 68 │ｕ○○│不詳    │ 2  │    │    │12萬元    │
├──┼───┼────┼──┼──┼──┼─────┤
│ 69 │Ｇ○○│93/5/3  │ 1  │    │    │6萬元     │
├──┼───┼────┼──┼──┼──┼─────┤
│ 70 │甲○○│93/11/18│ 3  │    │    │18萬6000元│
│    │甲甲○│        │    │    │    │          │
├──┼───┼────┼──┼──┼──┼─────┤
│ 71 │Ａ○○│93/8/2  │ 2  │    │    │12萬元    │
│    │Ｏ○○│        │    │    │    │          │
├──┼───┼────┼──┼──┼──┼─────┤
│ 72 │ｊ○○│93/5/3  │ 2  │    │    │12萬元    │
│    │Ｈ○○│        │    │    │    │          │
├──┼───┼────┼──┼──┼──┼─────┤
│ 73 │乙○○│93/5/5  │ 1  │    │    │6萬元     │
├──┼───┼────┼──┼──┼──┼─────┤
│ 74 │Ｐ○○│93/6/30 │ 1  │    │    │6萬元     │
├──┼───┴┬───┼──┼──┼──┼─────┤
│ 75 │戊○○○│93/7/7│ 1  │    │    │6萬元     │
├──┼───┬┴───┼──┼──┼──┼─────┤
│ 76 │地○  │93/7/6  │ 2  │    │    │12萬元    │
│    │Ｅ○○│        │    │    │    │          │
├──┼───┼────┼──┼──┼──┼─────┤
│ 77 │Ｖ○○│93/8/2  │ 2  │    │    │12萬元    │
│    │Ｆ○○│        │    │    │    │          │
├──┼───┼────┼──┼──┼──┼─────┤
│ 78 │Ｋ○○│93/8/2  │ 1  │    │    │6萬元     │
├──┼───┼────┼──┼──┼──┼─────┤
│ 79 │ｒ○○│93/4/26 │ 2  │    │    │12萬元    │
│    │甲戌○│        │    │    │    │          │
├──┼───┼────┼──┼──┼──┼─────┤
│ 80 │Ｕ○○│93/5/3  │ 2  │    │    │12萬元    │
│    │甲午○│        │    │    │    │          │
├──┼───┼────┼──┼──┼──┼─────┤
│ 81 │ｐ○○│93/4/28 │ 2  │    │    │12萬元    │
│    │巳○○│        │    │    │    │          │
├──┼───┼────┼──┼──┼──┼─────┤
│ 82 │ｅ○○│93/4/29 │ 2  │    │    │12萬元    │
│    │丑○○│        │    │    │    │          │
├──┼───┼────┼──┼──┼──┼─────┤
│ 83 │甲己○│93/5/5  │ 1  │    │    │6萬元     │
├──┼───┼────┼──┼──┼──┼─────┤
│ 84 │寅○○│93/8/2  │ 2  │    │    │12萬元    │
├──┼───┼────┼──┼──┼──┼─────┤
│ 85 │Ｗ○○│93/11/8 │    │    │ 4  │99萬7631元│
│    │      │        │    │    │中山│(折扣10369│
│    │      │        │    │    │    │元)       │
└──┴───┴────┴──┴──┴──┴─────┘

司法院資訊處製作；財團法人民間司法改革基金會備份。
